【裁判字號】    90,再易,1
【裁判日期】    900321
【裁判案由】    履行契約
【裁判全文】
臺灣花蓮地方法院民事判決  九十年度再易字第一號
    再審原告  甲○○
    再審被告  乙○○
右當事人間請求履行契約事件，再審原告對於本院民國九十年一月十七日八十九年度
簡上字第五十號確定判決提起再審之訴，本院裁定如左：
    主      文
再審之訴駁回。
再審訴訟費用由再審原告負擔。
    理      由
一、本件再審原告主張：花蓮市○○段第三四二八地號土地及花蓮市○○段０一０四
    六建號房屋，已由花蓮市公所徵收，地價補償費和建築物拆遷費業已發放完畢，
    該土地及房屋所有人即為花蓮市公所，而非再審被告乙○○所有，詎原審台灣花
    蓮地方法院八十九年度簡上字第五十號判決竟未審酌再審原告係於再審被告之脅
    迫下簽訂承諾書允諾搬離上開房屋，且協助處理之花蓮縣警察局花蓮分局中山派
    出所員警態度惡劣、立場不公等情形，判命再審原告敗訴，惟再審原告曾向花蓮
    分局申訴而獲回應，今提出申訴之證據，認符民事訴訟法第四百九十六條第一項
    第十三款之事由，經審酌後必可受就有利之裁判，故依法提出再審云云。
二、按民事訴訟法第四百九十二條第一項第十一款（即現行法第四百九十六條第一項
    第十三款）所謂當事人發見未經斟酌之證物或得使用該證物，係指在前訴訟程序
    不知有該證物，現始知之，或雖知有此而不能使用，現始得使用者而言，最高法
    院著有三十二年度上字第一二四七號判例可資參照。是以，民事訴訟法第四百九
    十六條第一項第十三款所謂發見未經斟酌之證物者，應係指該項證物在前訴訟程
    序中即已存在，而當事人不知其存在或不能予以使用，現始發現或得使用者而言
    ，並以如經斟酌可受較有利益之裁判者為限。查再審原告據以提起再審之訴之證
    據，係花蓮縣警察局花蓮分局民國八十九年六月三十日八九市警督字第三七六一
    號函，而據該函所示，其受文者為甲○○（花蓮市○○路三０五巷四十二號），
    核與再審原告之姓名、住址相符，此有上開函件及民事再審狀附卷可查，是衡以
    常情，再審原告於該函所示期日後應已收受之，知之甚明且可使用該函。次查，
    前訴訟言詞辯論終結日為九十年一月三日，有言詞辯論筆錄附於原審卷可參，從
    而再審原告於收受上開信函至九十年一月三日其間，自得提出其所知悉有利之證
    據以為訴訟上之主張。再審原告雖提出證據主張合於民事訴訟法第四百九十六條
    第一項第十三款之事由，惟如前述，再審原告所提出之證據於前訴訟言詞辯論終
    結日前即已存在，而再審原告於前訴訟程序中，早已知悉該證據之存在，且未能
    證明有不能使用該證據之情形，依據首開說明，此一證據即非民事訴訟法第四百
    九十六條第一項第十三款所示之情形。是以再審原告主張發現未經斟酌之證物，
    而經斟酌可受較有利之裁判等語，自非實在，委無可取。從而，其執此提起本件
    再審之訴，為無理由，應予駁回。
三、據上論結，本件再審之訴為無理由，依民事訴訟法第五百零二條第二項、第七十
    八條，判決如主文。
中      華      民      國    九十      年      三      月    二十一    日
                                    臺灣花蓮地方法院民事庭
~B審判長法官  陳心弘
~B法      官  朱光仁
~B法      官  余明賢
右正本証明與原本無異。
本件不得上訴。
~B法院書記官  林香君
中      華      民      國    九十      年      三      月    二十七    日


司法院資訊處製作；財團法人民間司法改革基金會備份。
